臺灣基隆地方法院民事裁定  
110年度消債更字第2號
聲  請  人  孫銘鄉  
代  理  人  葛睿驎律師
上列當事人因消費者債務清理事件，聲請更生，本院裁定如下：
    主  文
聲請人孫銘鄉自中華民國一百一十年二月二十五日下午五時起開
始更生程序。
命司法事務官進行本件更生程序。
    理  由
一、按為使負債務之消費者得依消費者債務清理條例（下稱債清
    條例）所定程序清理債務，以調整其與債權人及其他利害關
    係人之權利義務關係，保障債權人之公平受償，謀求消費者
    經濟生活之更生及社會經濟之健全發展，特制定債清條例（
    參見債清條例第1條）。次按債務人不能清償債務或有不能
    清償之虞者，得依債清條例所定更生或清算程序，清理其債
    務；債務人無擔保或無優先權之「本金及利息」債務總額未
    逾新臺幣（下同）12,000,000元者，於法院裁定開始清算程
    序或宣告破產前，得向法院聲請更生；債務人對於金融機構
    負債務者，在聲請更生或清算前，應向最大債權金融機構請
    求協商債務清償方案，或向其住、居所地之法院或鄉、鎮、
    市、區調解委員會聲請債務清理之調解；自債務人提出協商
    請求之翌日起，逾30日不開始協商，或自開始協商之翌日起
    逾90日協商不成立，債務人得逕向法院聲請更生或清算，債
    清條例第3 條、第42條第1 項、第151 條第1 項、第153 條
    定有明文。而依債清條例第2 條第1 項、第2 項規定，債清
    條例所稱消費者，指五年內未從事營業活動或從事營業額平
    均每月200,000 元以下之小規模營業活動之自然人。準此，
    五年內未從事營業活動或從事營業額平均每月200,000 元以
    下之小規模營業活動之自然人，倘有不能清償債務或有不能
    清償債務之虞，且客觀上並無濫用更生或清算程序之情事者
    ，自應使其藉由債清條例所定程序清理債務。第按法院開始
    更生程序之裁定，應載明其年、月、日、時，並即時發生效
    力；法院開始更生或清算程序後，得命司法事務官進行更生
    或清算程序，必要時得選任律師、會計師或其他適當之自然
    人或法人一人為監督人或管理人，債清條例第45條第1 項、
    第16條第1 項規定甚明。
二、聲請意旨略以：
    聲請人即債務人向本院聲請債務清理之調解（本院109年度
    司消債調字第120號），然因聲請人未能覓得保證人，而協
    商不成，爰依法向本院聲請更生等語。
三、經查：
  ㈠聲請人於本件聲請前五年俱未從事營業活動，復未經法院裁
    定開始清算程序或宣告破產，尤以本件無擔保或無優先權之
    債務總額未逾12,000,000元，且其雖向本院聲請債務清理之
    調解（本院109年度司消債調字第120號），然則協商無果等
    情節，業據提出與其主張相符之財產及收入狀況說明書、債
    權人清冊、財團法人金融聯合徵信中心當事人綜合信用報告
    ─債務清理條例前置協商專用債權人清冊、107、108年度綜
    合所得稅各類所得資料清單、全國財產稅總歸戶財產查詢清
    單、勞工保險被保險人投保資料表等件為證，並據本院職權
    調取109年度司消債調字第120號消費者債務清理調解事件案
    卷核閱無訛，堪信為真實。從而，本件聲請首即核與債清條
    例第2條第1項、第3條、第42條第1項、第151 條之程序要件
    相符；準此，本院所應次予評估者，當屬衡諸聲請人目前之
    全部收支暨其財產狀況，聲請人究否已不能維持人性尊嚴之
    最低生活條件，而有「不能清償債務或有不能清償之虞」等
    情形。
  ㈡聲請人現今究否不能維持人性尊嚴之最低生活條件，而有「
    不能清償債務或有不能清償之虞」等情形：
  1.本件聲請人無擔保或無優先權之「本金及利息債務」，累計
    已達1,870,387元，此有債權人陳報其債權金額在卷可稽，
    是本件聲請人無擔保或無優先權之債務未逾12,000,000元，
    自堪認定。
  2.聲請人現今名下已無可供變現換價之土地、房屋等財產，此
    業據聲請人提出全國財產稅總歸戶財產查詢清單為證。準此
    ，聲請人現今已無足可抵充前揭債務之財產，當亦堪可認定
    。
  3.聲請人主張其於109年5月至109年11月之薪資所得平均每月
    為37,616元，業據聲請人提出鴻龍有限公司員工薪資明細表
    可佐，難認聲請人有何短報其工作收入之情事。故本院乃逕
    依聲請人陳報之收入（37,616元），作為衡量聲請人現今是
    否業已入不敷出之基準。
  4.聲請人主張其尚須扶養直系血親尊親屬2人，業據聲請人提
    出戶籍謄本在卷可佐。故本件有關聲請人之扶養人數，應計
    列直系血親尊親屬2人，且其他扶養義務人亦應與聲請人共
    同負擔扶養之責。
  5.聲請人陳報其每月必要之出之費用為20,139元，業據其提出
    電信費、電費、水費、有線電視費繳費證明、房屋租賃契約
    書等件為證，而其陳報之膳食費為每月6,000元，經核尚無
    不合理之處，應予採認。
　6.債清條例第64條之2 第1 項、第2 項規定，「債務人必要生
    活費用，以最近一年衛生福利部或直轄市政府所公告當地區
    每人每月最低生活費一點二倍定之。」「受扶養者之必要生
    活費用，準用第1 項規定計算基準數額，並依債務人依法應
    負擔扶養義務之比例認定之。」而衛生福利部公告之110年
    度臺灣省每人每月最低生活費，則為13,288元，故聲請人扶
    養直系血親尊親屬，每月尚須支出6,378元（計算式：13,28
    8元×1.2倍×2÷5人＝6,378元），故可認聲請人每月必要性支
    出，總計應為26,517元（計算式：20,139元＋6,378元＝26,51
    7元），是於扣除聲請人每月必要性支出26,517元以後，聲
    請人每月至多僅能清償11,099元（計算式：37,616元－26,51
    7元＝11,099元）。
  7.承前，聲請人無擔保或無優先權之本金及利息債務，累計已
    達1,870,387元，且其中本金為702,507元。是如以銀行實務
    常見之信用卡及現金卡利率百分之15計算，前開本金債務每
    年所增加之利息為134,622元（計算式：702,507元×15%＝105
    ,376元，元以下四捨五入），平均每月增加之利息則為8,78
    1元（計算式：105,376元÷12＝8,781元）。換言之，聲請人
    每月可處分所得於繳付每月8,781元之利息後，僅餘2,318元
    ，如以此金額償還上開本金702,507元，聲請人至少需303個
    月即26年，始得清償完畢。而聲請人現已47歲，25年以後，
    聲請人已72歲，聲請人就令勉力清償，旨揭債務亦非聲請人
    於屆齡退休以前所得清償完畢，且於屆齡退休以後，聲請人
    亦必頓失依靠而無維生能力，互核勾稽上情以觀，堪認聲請
    人客觀上確有不能清償債務之虞，而有藉助更生制度調整其
    與債權人間之權利義務關係俾重建其經濟生活之必要。
四、綜上所述，聲請人為五年內俱未從事營業活動之一般消費者
    ，復未經法院裁定開始清算程序或宣告破產，尤以本件無擔
    保或無優先權之「本金及利息債務」總額未逾12,000,000元
    ，且雖曾向本院聲請債務清理之調解而協商不成（本院109
    年度司消債調字第120號），此外，衡諸聲請人目前之全部
    收支暨其財產狀況，聲請人已不能維持人性尊嚴之最低生活
    條件，而有不能清償債務之虞，兼之本件查無債清條例第6 
    條第3項、第8條或第46條各款所定應駁回更生聲請之事由存
    在，則債務人聲請更生，自屬有據，並應准許。又債務人於
    更生程序開始後，應另行提出足以為債權人會議可決或經法
    院認為公允之更生方案以供採擇，俾免更生程序進行至應行
    清算之程度（債清條例第61條規定參看），而本院司法事務
    官於進行更生程序、協助債務人提出更生方案時，亦應注意
    酌留債務人生活上應變所需之費用，並依社會常情衡量債務
    人之償債能力，依此協助債務人擬定公允之更生方案，期與
    債清條例重建債務人經濟生活之立法目的相合。
五、依債清條例第45條第1 項、第16條第1 項，裁定如主文。
中　　華　　民　　國　　110 　年　　2 　　月　　23　　日
                  民事庭法  官  周裕暐
以上正本係照原本作成。
本件裁定不得抗告。
中　　華　　民　　國　　110 　年　　2 　　月　　23　　日
                        書記官   謝佳妮